【裁判字號】    98,急搜,4
【裁判日期】    980615
【裁判案由】    違反農藥管理法
【裁判全文】
臺灣彰化地方法院刑事裁定               98年度急搜字第4號
陳  報  人
即  搜索人  法務部調查局彰化縣調查站
犯罪嫌疑人
即受搜索人  甲○○
            乙○○
上列陳報人因犯罪嫌疑人即受搜索人等涉嫌違反農藥管理法案件
（臺灣彰化地方法院檢察署98年度他字第846 號），於民國98年
6月10 日逕行搜索，並於實施後陳報本院，茲本院裁定如下：
    主  文
本件陳報人陳報逕行搜索彰化縣埔鹽鄉○○路○段七十一號、彰
化縣埔鹽鄉○○段第九一六號土地上房舍之處所，准予陳報備查
。
本件陳報人陳報逕行搜索嘉義縣竹崎鄉○○路一三五號之處所部
分，應予撤銷。
    理  由
一、陳報意旨以：陳報人因偵辦犯罪嫌疑人即受搜索人甲○○、
    乙○○涉嫌違反農藥管理法案件（臺灣彰化地方法院檢察署
    98年度他字第846 號），於民國98年6 月10日至嘉義縣竹崎
    鄉○○路135 號、彰化縣埔鹽鄉○○路○段71號、彰化縣埔
    鹽鄉○○段第916 號土地上房舍之處所，因前揭受搜索人有
    意將農藥成品、設備搬離，依法逕行搜索實施完畢，爰檢送
    搜索扣押筆錄影本、扣押物品目錄表影本、職務報告書各1
    份陳報本院核備等語。
二、按刑事訴訟之目的，固在發現真實，藉以維護社會安全，然
    其手段仍應合法純潔、公平公正，以保障人權；因此對於身
    體、住宅之搜索，為嚴重侵犯人民身體自由、居住安寧、隱
    私及財產權之行為，故執行搜索時，自應嚴格遵守刑事訴訟
    法之規定，不得逾越必要之程度，始符該法保障人民不受非
    法及不當搜索之本旨。刑事訴訟法第131 條於91年2 月8 日
    修正，關於緊急搜索包括對人的緊急搜索與對物的搜索，即
    指1.逮捕被告或執行拘提羈押，2.追躡現行犯或逮捕脫逃人
    ，3.有事實足信有人在內犯罪而情形急迫者，與證據有偽造
    、湮滅或隱匿之虞者，並規定事後陳報制度，由檢察官為之
    者，應於實施後3 日內陳報該管法院，如由檢察事務官、司
    法警察官、司法警察為之者，應於3 日內陳報該管檢察署檢
    察官及法院。法院認為不應准許者，應於5 日內撤銷之。同
    時規定如未依期限規定陳報法院，或經法院撤銷者，審判時
    法院得宣告所扣得之物不得作為證據。因此法院就緊急搜索
    ，其審查內容：(1)相當理由之審查：應審查實質上是否具備
    相當理由得發現證據；(2)緊急條件之審查：是否確有情況急
    迫之事實致不能於搜索前取得搜索票（即令狀例外）；(3)陳
    報期間之審查：如不具上揭二條件之一時，法院應認與緊急
    搜索之要件不符，予以撤銷（最高法院93年度臺上字第6947
    號判決要旨參照）。又依前揭規定所為之逕行搜索，如係由
    檢察官為之者，應由檢察官於實施後3 日內陳報該管法院；
    如係由司法警察（官）為之，則應由司法警察（官）於執行
    後3 日內報告該管檢察署檢察官及法院。
三、經查：
  (一)本件受搜索人甲○○涉嫌於93年間某日起，在其位於彰化縣
    埔鹽鄉○○段第916 號土地上房舍、彰化縣埔鹽鄉○○路○
    段71號之處所，籌設未經合法授權、無品牌偽農藥製造工廠
    ，經臺灣彰化地方法院檢察署檢察官指揮法務部調查局彰化
    縣調查站偵辦在案（臺灣彰化地方法院檢察署98年度他字第
    846 號），並密集執行相關對象之行動蒐證，於98年6 月9
    日凌晨發現受搜索人甲○○所有之製造偽農藥器具短少，疑
    已搬遷，鑑於製造偽農藥程序已近完成而情況急迫，為免偽
    農藥成品流出及製造偽農藥證據遭湮滅、隱匿，即報告承辦
    檢察官並依其指揮，分別自98年6 月10日上午11時40分起、
    自98年6 月10日上午11時30分起至中午12時10分止，逕行搜
    索上開製偽農藥工廠，並查獲偽農藥液狀成品4,640. 1公升
    、粉狀成品7,831.1 公升、半成品6,409 公升等物之事實，
    此有法務部調查局彰化縣調查站98年6 月10日第0000000000
    0 號函檢附之搜索扣押筆錄、扣押物品收據、扣押物品目錄
    表各2 份在卷可稽。本院審酌當時之情形，製造偽農藥程序
    已近完成，若不立即予以搜索，偽農藥成品恐有流出市面，
    或與製造偽農藥原料、工具遭製偽農藥者隱匿、湮滅之可能
    ，而屬急迫之情況，且本件逕行搜索係由臺灣彰化地方法院
    檢察署檢察官指揮為之，陳報人於執行後3 日內即98年6 月
    11日報告本院備查，此有蓋有本院收文章之法務部調查局彰
    化縣調查站98年6 月10日第00000000000 號函1 紙附卷可參
    ，依法上開搜索部分，核無不合，應准予備查。
  (二)至本件陳報人另陳報自98年6 月10日中午12時40分至下午1
    時30分止，對受搜索人乙○○位於嘉義縣竹崎鄉○○路135
    號處所逕行搜索部分，惟自陳報人以98年6 月12日彰防字第
    09862017680 號函所檢附之職務報告1 份內容觀之，尚難認
    已釋明本件有何刑事訴訟法第131 條第2 項所規定得逕行搜
    索之情況，亦未陳明有何相當理由認為本件情況急迫，非迅
    速搜索，24小時內證據將有偽造、變造、湮滅或隱匿之虞，
    而得逕行搜索之情形，即無事證足認本件確有實施緊急搜索
    之必要性。是以，此部分之搜索既無相關資料足認合於刑事
    訴訟法第131 條所定之要件，揆諸上開說明，陳報人即搜索
    人在嘉義縣竹崎鄉○○路135 號所為之搜索，依法即有未合
    ，應予撤銷。
據上論斷，應依刑事訴訟法第131 條第3 項、第220 條，裁定如
主文。
中    華    民    國    98    年    6     月    15    日
                        刑事第八庭    法  官  唐中興
以上正本證明與原本無異。
如不服本裁定，應於裁定送達後5日內向本院提出抗告狀（須附
繕本）。
中    華    民    國    98    年    6     月    15    日
                                      書記官  吳政


司法院資訊處製作；財團法人民間司法改革基金會備份。
